臺灣新竹地方法院民事小額判決
111年度竹北小字第167號
原      告  戚敏昕  
被      告  謝佩娟  


上列當事人間請求損害賠償事件，經原告提起刑事附帶民事訴訟
，由本院刑事庭裁定移送前來(111年度附民字第89號)，本院於1
11年5月20日言詞辯論終結，判決如下：
    主  文
被告應給付原告新臺幣參萬元，及自民國一一一年二月八日起至
清償日止，按週年利率百分之五計算之利息。
原告其餘之訴駁回。
訴訟費用由被告負擔百分之四十三，餘由原告負擔。
本判決第一項得假執行。
原告其餘假執行之聲請駁回。
    事實及理由
壹、程序方面：
一、按訴狀送達後，原告不得將原訴變更或追加他訴，但擴張或
    減縮應受判決事項之聲明者，不在此限，民事訴訟法第255
    條第1項第3款定有明文。本件原告起訴時原聲明係請求：被
    告應給付原告新臺幣(下同)6萬元，及自起訴狀繕本送達翌
    日起至清償日止，按週年利率百分之5計算之利息；嗣於訴
    訟進行中，原告先後擴張及減縮請求之金額，最終變更聲明
    為：被告應給付原告7萬元，及自起訴狀繕本送達翌日起至
    清償日止，按週年利率百分之5計算之利息(見本院卷第55頁
    )，核與前揭規定相符，自應准許。
二、本件被告經合法通知，未於言詞辯論期日到場，核無民事訴
    訟法第386條所列各款情形，爰准原告之聲請，由其一造辯
    論而為判決。
貳、實體方面：　　
一、原告主張：被告明知將自己帳戶供作他人使用，依一般社會
    生活之通常經驗，可預見其交付存摺及金融卡等帳戶資料可
    能幫助不法犯罪集團詐騙他人及掩飾或隱匿犯罪所得之財物
    ，致使被害人及警方追查無門，竟仍容任將自己帳戶提供予
    他人作為詐欺取財及洗錢犯罪工具之不確定故意，於民國11
    0年9月上旬某日，將其所有之華南商業銀行帳號000-000000
    000000號帳戶(以下簡稱華南銀行帳戶)之存摺及金融卡，在
    址設新竹縣○○市○○○路00號竹北郵局外，交付予真實姓名年
    籍不詳、自稱「浚浩」之成年男子，該男子收受後則將上開
    華南銀行帳戶之存摺及金融卡投遞進上址郵筒內，而容任他
    人使用其上開華南銀行帳戶作為詐欺取財之工具。嗣自稱「
    浚浩」之成年男子取得上開華南銀行帳戶之資料後，即與其
    所屬詐騙集團成員共同意圖為自己不法之所有，基於詐欺取
    財之犯意聯絡，於110年9月3日下午1時59分許，先以通訊軟
    體LINE暱稱「rourou」與原告結識，迨閒聊一段時間後向其
    佯稱：可至「CLIMPUP」投資網站(網址:https://www.clup8
    88.com)註冊為會員投資網路彩票，並有專人教導其如何投
    資，保證獲利、穩賺不賠云云，致原告陷於錯誤，因而依指
    示於110年9月7日下午1時42分許，匯款3萬元款項至被告之
    上開華南銀行帳戶內，旋遭詐騙集團成員提領一空。
　　又原告因上開遭詐騙之事，導致重度憂鬱症，陸續前往就醫
    ，甚導致休學，爰依侵權行為損害賠償之法律關係，請求被
    告返還原告匯款之金額3萬元及精神慰撫金，合計7萬元等語
    。並聲明：被告應給付原告7萬元，及自起訴狀繕本送達翌
    日起至清償日止，按週年利率百分之5計算之利息。
二、被告經合法通知，未於言詞辯論期日到場，亦未提出書狀作
    何聲明或陳述。
三、得心證之理由：
㈠、原告主張之前開事實，有本院110年度金訴字第410號刑事判
    決附卷可參(見本院卷第13頁至第24頁)，依該刑事判決所載
    ，被告就其所涉犯行已坦承在卷，並有原告提出其與詐騙集
    團成員LINE暱稱「rourou」、「珊娜老師(專案老師)」及「
    Linda總指導」對話紀錄翻拍畫面照片、「CLIMPUP」投資網
    站截圖畫面照片、彰化商業銀行匯款單據影本及存摺內頁交
    易明細等附於該刑事卷內可佐，此經本院依職權調閱上開刑
    事案件偵、審電子案卷核閱無訛。而被告經合法通知，迄未
    到場爭執，亦未提出書狀作何有利於己之聲明、陳述或證據
    以供本院審酌，本院依調查證據之結果及斟酌全辯論意旨，
    堪信原告之主張為真實。
㈡、按因故意或過失，不法侵害他人之權利者，負損害賠償責任
    ；故意以背於善良風俗之方法，加損害於他人者亦同。數人
    共同不法侵害他人之權利者，連帶負損害賠償責任；不能知
    其中孰為加害人者，亦同；造意人及幫助人，視為共同行為
    人，民法第184條第1項及第185條分別定有明文。又侵權行
    為乃對於被害人所受之損害，由加害人予以填補，俾回復其
    原有財產狀態之制度(最高法院86年度台上字第1705號判決
    意旨參照)。再按連帶債務之債權人，得對於債務人中之一
    人或數人或其全體，同時或先後請求全部或一部之給付；連
    帶債務未全部履行前，全體債務人仍負連帶責任，民法第27
    3條規定甚明。查被告以前述方法將華南銀行帳戶存摺及金
    融卡，交予詐騙集團所屬成員，容任該詐騙集團成員持之作
    為詐騙原告及掩飾詐欺、洗錢等犯行之犯罪工具，且該詐騙
    集團成員實施上揭詐術，使原告陷於錯誤而依指示匯款，堪
    認被告確有幫助該詐騙集團成員詐取原告財物、幫助該詐騙
    集團洗錢之侵權行為，且該詐騙集團成員之行為與原告遭詐
    欺所受損害之間亦有相當因果關係。又依前述，幫助人視為
    共同行為人，被告與該詐騙集團成員即屬共同侵權行為人，
    對原告之損害，應負連帶賠償責任。再者，並無證據可供佐
    證原告所受損害，業經該詐騙集團成員賠償，是以，原告依
    侵權行為損害賠償之法律關係，請求被告對於原告所受匯款
    3萬元之損害負賠償責任，洵屬有據。
㈢、至原告另主張被告之侵權行為，導致其罹患重度憂鬱症、陸
    續前往就醫，甚導致休學等情，因而請求被告賠償精神慰撫
    金云云。惟按，損害賠償之債，以有損害之發生及有責任原
    因之事實，並二者之間，有相當因果關係為成立要件。所謂
    相當因果關係，謂無此行為，雖必不生此種損害，有此行為
    ，通常即足生此種損害者，為有相當因果關係；如無此行為
    ，必不生此種損害，有此行為，通常亦不生此種損害者，即
    為無相當因果關係(最高法院80年度台上字第1773號裁判要
    旨可參)。觀諸原告提出之就醫收據中急診內科部分有3張，
    時間自111年3月29日至111年4月28日間，心臟內科1張時間
    為111年5月5日，精神科部分有9張時間是在111年3月31日至
    111年5月19日之間，退費申請表之退費原因是辦理休學等情
    ，有本院111年5月20日言詞辯論筆錄可參(見本院卷第55頁)
    ，堪認原告係自111年3月29日起前往就醫治療，則原告所稱
    罹患之重度憂鬱症是否即因本件事件而引發，實屬不明。且
    引發上開疾病之原因多端，個人體質、遺傳、外因介入或環
    境適應不良等原因均有可能，自非有被告幫助詐欺取財及洗
    錢之行為，即生此種損害，是原告主張其因罹患重度憂鬱症
    即謂係因被告前揭行為所致，顯屬率斷。是揆諸前開說明，
    原告尚未能證實其所罹患之重度憂鬱症與被告幫助詐欺取財
    及洗錢之行為間有相當因果關係，故其據此請求被告賠償精
    神慰撫金4萬元，乃屬無據，不予准許。
㈣、綜上所述，原告依侵權行為損害賠償之法律關係，請求被告
    給付3萬元，及自起訴狀繕本送達翌日(即111年2月8日；見
    本院附民卷第5頁)起至清償日止，按週年利率百分之5計算
    之利息，即無不合，應予准許，逾上開範圍之請求，則屬無
    據，應予駁回。
四、本件係為被告部分敗訴之小額訴訟判決，就被告敗訴部分應
    依職權宣告假執行。又原告雖陳明願供擔保，聲請宣告假執
    行，經核其勝訴部分，應係促使本院職權之發動；至原告敗
    訴部分所為假執行之聲請，因該部分訴之駁回而失所附麗，
    應併予駁回，附此敘明。
五、訴訟費用負擔之依據：民事訴訟法第79條。
中    華    民    國   111    年    6    月   10    日
                  竹北簡易庭  法  官  李宇璿
以上正本係照原本作成。
如對本判決上訴，非以判決違背法令為理由不得為之，且須於判
決送達後20日內向本院提出上訴狀。如委任律師提起上訴者，應
一併繳納上訴審裁判費。
中　　華　　民　　國　　111 　年　　6 　　月　　10　　日
                              書記官  王恬如